臺灣士林地方法院刑事判決　　　　　　　 96年度訴字第404號
公　訴　人　臺灣士林地方法院檢察署檢察官
被　　　告　甲○○
上列被告因毒品危害防制條例案件，經檢察官提起公訴（96年度
毒偵字第341號），被告於本院準備程序期日就被訴事實為有罪
之陳述，經本院合議庭裁定本案改由受命法官獨任以簡式審判程
序進行審理後，判決如下：
    主  文
甲○○施用第一級毒品，累犯，處有期徒刑拾月，扣案之針筒貳
支、第一級毒品海洛因捌包（合計淨重零點捌貳公克），均沒收
，第一級毒品海洛因並銷燬；又施用第二級毒品，累犯，處有期
徒刑伍月，扣案之第二級毒品安非他命壹小包淨重零點壹公克、
吸食器壹組，均沒收，第二級毒品安非他命並銷燬；應執行有期
徒刑壹年貳月，扣案之針筒貳支、第一級毒品海洛因捌包（合計
淨重零點捌貳公克）、第二級毒品安非他命壹小包淨重零點壹公
克、吸食器壹組，均沒收，第一級毒品海洛因及第二級毒品安非
他命並銷燬。
    事實及理由
一本件犯罪事實及證據除引用檢察官起訴書之記載外，另補充如
  下：
  1.被告甲○○前因竊盜案件，經法院判處有期徒刑4 月，復因
    違反毒品危害防制條例案件，經法院判處有期徒刑6 月，上
    開2 案定應執行有期徒刑8 確定，並於民國95年12月30 日
    執行完畢。
  2.被告將第一級毒品海洛因置入扣案其所有之針筒後注射之方
    式施用海洛因。另將第二級毒品安非他命置入扣案其所有吸
    食器內燒烤吸食其煙氣之方式，施用安非他命。
  3.證據部分補充：被告於本院調查、審理時之自白，及法務部
    調查局鑑定書（見偵卷第105 頁）。
二核被告施用海洛因之犯行，係犯毒品危害防制條例第10條第1
  項之施用第一級毒品罪，其施用安非他命之犯行，則係犯同條
  例第10條第2 項之施用第二級毒品罪。被告施用毒品前後，持
  有第一級毒品及第二級毒品之低度行為，為施用之高度行為所
  吸收，均不另論罪。又按「刑事法若干犯罪行為態樣，本質上
  原具有反覆、延續實行之特徵，立法時既予特別歸類，定為犯
  罪構成要件之行為要素，則行為人基於概括之犯意，在密切接
  近之一定時、地持續實行之複次行為，倘依社會通念，於客觀
  上認為符合一個反覆、延續性之行為觀念者，於刑法評價上，
  即應僅成立一罪。學理上所稱『集合犯』之職業性、營業性或
  收集性等具有重複特質之犯罪均屬之，例如經營、從事業務、
  收集、販賣、製造、散布等行為概念者是（最高法院95年度台
  上字第1079號判決要旨參照）」，亦即立法者針對特定刑罰規
  範之構成要件，已預設其本身係持續實行之複次行為，具備反
  覆、延續之行為特徵，故將之總括或擬制成一個構成要件之「
  集合犯」行為，因刑法評價上為構成要件之行為單數，應僅成
  立一罪。而查毒品因具有成癮性、濫用性（此觀乎毒品危害防
  制條例第2 條之規定自明），立法實務首重以刑事處遇方式戒
  斷行為人毒癮，若無法收其實效，始依法追訴處罰（此觀乎毒
  品危害防制條例第20條、第23條之規定即明），故施用毒品本
  身具備反覆、延續之行為特徵，持續多次施用毒品始為此類犯
  罪之典型或常態，於刑法評價上，施用毒品應僅成立集合犯一
  罪。準此，有關行為人多次施用毒品之犯罪，實務前均依修正
  前刑法第56條連續犯之規定論以一罪，並加重其刑，惟因上開
  連續犯規定業經修正刪除，並自95年7 月1 日施行，其中修正
  理由說明四並載明「至連續犯之規定廢除後，對於部分習慣犯
  ，例如竊盜、吸毒等犯罪，是否會因適用數罪併罰而使刑罰過
  重產生不合理之現象一節，在實務運用上應可參考德、日等國
  之經驗，委由學界及實務以補充解釋之方式，發展接續犯之概
  念，對於合乎接續犯或包括的一罪之情形，認為構成單一之犯
  罪，以限縮數罪併罰之範圍，用以解決上述問題」等語，是本
  院基於前述施用毒品構成要件之反覆實行特徵，並考量連續犯
  規定業經刪除之法律實然面暨修正刪除之立法理由，認為行為
  人如基於反覆實行之犯意，在密切接近之一定時、地，持續實
  行單次或複次之施用毒品行為，應僅成立集合犯一罪，且因不
  再論以連續犯，此部分即無因刑法第56條之連續犯規定業經修
  正刪除而有新舊法比較之必要。經查，本件被告有施用毒品犯
  罪紀錄，且於94年間，再因施用第一級毒品犯行經本院於95年
  6 月28日以94年度訴字第904 號判決處有期徒刑6 月，經上訴
  亦為臺灣高等法院駁回確定，於95年12月30日執行完畢，甫出
  監1 、2 日又再犯本件施用第一級毒品之罪，顯見被告係因吸
  毒成癮，乃基於多次實施犯行之決意，於密接之時、地，反覆
  而持續施用第一級毒品，揆諸前揭說明，就其多次施用第一級
  毒品海洛因之犯行，自應論以集合犯之包括一罪。被告所犯前
  開2 罪，犯意各別，行為互異，罪質互殊，應分論併罰。再被
  告有如事實欄所載犯罪科刑及執行之紀錄，有臺灣高等法院被
  告前案紀錄表在卷可稽，其於有期徒刑執行完畢後5 年內，故
  意再犯本件有期徒刑以上之罪，依刑法第47條第1 項之規定，
  就其所犯之2 罪，均應論以累犯，並加重其刑。爰審酌被告前
  有多次施用毒品前科，素行不佳，且曾因施用毒品犯行而送觀
  察、勒戒、強制戒治及判處罪刑，仍不知悛悔，復再施用毒品
  ，顯已有成癮性，惟念其施用毒品乃戕害自己身心健康，尚未
  危及他人、犯罪之手段、施用第一級毒品及第二級毒品之次數
  、犯後坦承犯行態度尚稱良好，知所悔改等一切情狀，分別量
  處如主文所示之刑，並定應執行刑。
三扣案之海洛因8 包，合計淨重0.82公克，為違禁物，應依毒品
  危害防制條例第18條第1 項前段規定，無論屬於犯人與否，在
  被告所犯施用第一級毒品之主刑項下諭知沒收銷燬。扣案之針
  筒2 支，為被告所有，且供施用第一級毒品海洛因之用，業據
  被告承明在卷，應依刑法第38條第1 項第2 款規定，在被告所
  犯施用第一級毒品之主刑項諭知沒收。扣案之安非他命1 小包
  淨重0.1 公克，為違禁物，亦應依毒品危害防制條例第18條第
  1 項前段規定，無論屬於犯人與否，均於被告所犯施用第二級
  毒品之主刑項下諭知沒收銷燬。扣案之吸食器1 組，為被告所
  有，且供施用第二級毒品安非他命之用，亦據被告承明在卷，
  同應依刑法第38條第1 項第2 款規定，在被告所犯施用第二級
  毒品之主刑項諭知沒收。
四依刑事訴訟法第299 條第1 項前段、第273 條之1 第1 項、第
  310 條之2 、第454 條第2 項，毒品危害防制條例第10條第1
  項、第2 項、第18條第1 項前段，刑法第11條、第47條第1 項
  、第38條第1 項第2 款、第51條第5 款，判決如主文。
五本案經檢察官林宏松到庭執行職務
六當事人如不服本判決，應於判決送達後10日內，向本院提出上
  訴狀。
中　　華　　民　　國　　96　　年　　6 　　月　　25　　日
                  刑事第四庭  法  官      江翠萍
以上正本證明與原本無異。
如不服本判決，應於判決送達後10日內，向本院提出上訴狀。
                              書記官      陳慧玲
中　　華　　民　　國　　96　　年　　6 　　月　　25　　日
附錄本案論罪科刑法條：
毒品危害防制條例第10條
施用第一級毒品者，處 6 月以上 5 年以下有期徒刑。
施用第二級毒品者，處 3 年以下有期徒刑。
毒品危害防制條例第18條
查獲之第一、二級毒品及專供製造或施用第一、二級毒品之器具
，不問屬於犯人與否，均沒收銷燬之；查獲之第三、四級毒品及
製造或施用毒品之器具，無正當理由而擅自持有者，均沒入銷燬
之。但合於醫藥、研究或訓練之用者，得不予銷燬。
前項合於醫藥、研究或訓練用毒品或器具之管理辦法，由法務部
會同行政院衛生署定之。
